【裁判字號】    99,抗,221
【裁判日期】    991104
【裁判案由】    拍賣抵押物
【裁判全文】
臺灣臺北地方法院民事裁定               99年度抗字第221號
抗  告  人  甲○○
相  對  人  臺灣中小企業銀行股份有限公司
法定代理人  丙○○
非訟代理人  乙○○
上列當事人間聲請拍賣抵押物事件，抗告人對於民國99年10月7
日本院99年度司拍字第327 號裁定提起抗告，本院裁定如下：
    主  文
抗告駁回。
抗告程序費用新臺幣壹仟元由抗告人負擔。
    理  由
一、相對人於原審聲請意旨略以：抗告人於民國97年7 月22日，
    以其所有如原裁定附表所示之不動產，為擔保其對相對人所
    負之債務，設定新臺幣（下同）16,100,000元之最高限額抵
    押權，擔保債權確定日期為127 年7 月16日，債務清償期依
    照各個債務契約所定清償日期，經登記在案。嗣抗告人分別
    於97年7 月31日及同年8 月15日向相對人借用13,360,000元
    、940,000 元，約定自前2 年按月付息，自第3 年起按月攤
    還本息，如未依約履行，全部債務視為到期，抗告人欠信用
    卡簽帳消費額159,902 元；另第三人周振芳以抗告人為連帶
    保證人分別於97年5 月3 日及同年5 月23日以抗告人為保證
    人向相對人借款7,500,000 元、500,000 元，約定自前2 年
    按月付息，自第3 年起按月攤還本息，如未依約履行，全部
    債務視為到期。詎抗告人及周振芳均未依約履行，尚欠本金
    22,136,071元及其利息、違約金，依約應清償全部積欠債務
    ，為此聲請拍賣抵押物以資受償等語，並提出抵押權設定契
    約書、他項權利證明書、土地及建物登記謄本、房屋貸款契
    約書、個人貸款綜合契約、信用卡簡易申請書、信用卡徵信
    核定表等件影本為證。
二、抗告意旨略以：相對人稱抗告人以其所有如附表所示之不動
    產為擔保抗告人對相對人所負之債務；另有訴外人即債務人
    周振芳邀抗告人為連帶保證人對聲請人貸款云云，惟抗告人
    對上揭貸款契約或信用卡申請書等均非抗告人所親自簽名，
    且抗告人未曾同意或授權同意第三人為上開行為。抗告人並
    已向臺灣臺北地方法院檢察署提出偽造文書告訴（案列：99
    年度偵字第22640 號），並向本院提起民事清償借款訴訟（
    案列：本院99年度重訴字第320 號）。是本件相對人未取得
    抗告人之同意授權書即行放款，借款程序問題重重，且訴訟
    程序尚在審理中，債務關係尚未確定成立，原審自不應為許
    可拍賣之裁定。為此提起本件抗告，求為廢棄原裁定等語。
三、按抵押權人於債權已屆清償期而未受清償者，得聲請法院拍
    賣抵押物，就其賣得價金而受清償，民法第873 條第1 項定
    有明文。又聲請拍賣抵押物，屬非訟事件，法院所為准許與
    否之裁定，無確定實體法上法律關係存否之性質，於債權及
    抵押權之存否，並無既判力，故只須其抵押權已經依法登記
    ，且債權已屆清償期而未受清償，法院即應為准許拍賣之裁
    定。而對於此項法律關係有爭執之人，為保護其權利，得提
    起訴訟，以謀解決，不得僅依抗告程序聲明其爭執，並據為
    廢棄准許拍賣抵押物裁定之理由（最高法院51年臺抗字第26
    9 號判例、94年度臺抗字第270 號裁定參照）。
四、經查本件相對人主張之上開事實，業據其提出建物登記謄本
    影本、土地登記謄本影本、房屋貸款契約書影本、抵押權設
    定契約書影本、他項權利證明書影本、個人貸款綜合契約影
    本、信用卡簡易申請書影本、信用卡徵信核定表影本等件為
    證，核屬相符，原法院據以裁定准予拍賣抵押物，於法並無
    不合。至抗告人爭執關於借款、以附表所示不動產設定抵押
    權及連帶保證契約文件上其印文均非其親自簽名乙節，事涉
    兩造間有無借款、設定抵押權及保證契約合意，此核屬實體
    法上之爭執，抗告法院於該非訟程序中本不得審酌，且揆諸
    前開說明，法院就拍賣抵押物裁定事件，僅就抵押權已經依
    法登記，且債權已屆清償期而未受清償之形式要件而為審查
    ，至其他所涉實體爭執，抗告人應依訴訟程序另謀解決，而
    非於非訟事件程序中為此爭執。從而，抗告意旨指摘原裁定
    不當，求予廢棄，為無理由，應予駁回。
五、據上論結，本件抗告為無理由，依非訟事件法第55條第1 項
    、第2 項、第46條、第21條第2 項，民事訴訟法第495 條之
    1 第1 項、第449 條第1 項、第78條，裁定如主文。
中    華    民    國    99    年    11    月    4     日
                  民事第五庭  審判長法  官  薛中興
                                    法  官  歐陽漢菁
                                    法  官  張詩芸
以上正本係照原本作成。
如對本裁定抗告須於裁定送達後10日內向本院提出抗告狀，並繳
納抗告費新臺幣1,000元。
中    華    民    國    99    年    11    月    5     日
                                    書記官  謝梅琴

司法院資訊處製作；財團法人民間司法改革基金會備份。
